【裁判字號】    89,台抗,59
【裁判日期】    890211
【裁判案由】    離婚等
【裁判全文】
最高法院民事裁定                                  八十九年度台抗字第五九號
    再抗告人  乙○○
右再抗告人因與甲○○等間請求離婚等事件，對於中華民國八十八年十一月三十日台
灣高等法院高雄分院裁定（八十八年度家抗字第四四號），提起再抗告，本院裁定如
左：
    主  文
原裁定關於再抗告人部分廢棄，應由台灣高等法院高雄分院更為裁定。
    理  由
本件相對人甲○○等向台灣屏東地方法院（以下稱屏東地院）訴請離婚等，屏東地院
以再抗告人與甲○○夫妻並無共同住所，依民事訴訟法第五百六十八條第一項但書規
定，上開事件應由台灣台中地方法院（以下稱台中地院）管轄，因而裁定移送該法院
，相對人不服，提起抗告，原法院以：戶籍登記係為便利戶政管理所設，與實際居住
狀況並非相符，屏東地院就再抗告人夫妻自民國八十二年五月底起，同住於屏東市達
五年之久，再抗告人並於屏東市就業之事實，未予調查審認澄清，而僅憑再抗告人之
陳述及其戶籍設於台中市從未變動，即認其夫妻住所地非在屏東市，已有不當。又再
抗告人亦陳稱迨至八十七年六月二十日，經與甲○○協議設定住所於台中市，是否屬
實，屏東地院並未查明，即認再抗告人夫妻無共同住所，亦欠允當，因而將屏東地院
所為再抗告人部分移送管轄裁定廢棄，發回該法院就近調查，固非無據。惟按定法院
之管轄，以起訴時為準，民事訴訟法第二十七條定有明文。查再抗告人於第一審即主
張其於起訴前之八十七年六月二十日已遷居台中市，且甲○○亦自認再抗告人於是日
搬離屏東市（見一審卷七三頁背面），倘再抗告人遷居台中市有廢棄其原住所之意思
，並得廢棄，則能否以其夫妻之前曾有共同住所，而謂本件起訴時仍有夫妻共同住所
，不無疑義。若再抗告人夫妻於起訴時並無共同住所，可否認屏東地院有管轄權，亦
非無疑。又再抗告人上開協議設定住所於台中市之陳述，縱為真實，依民事訴訟法第
五百六十八條第一項前段規定，本件仍應由台中地院管轄，第一審所為移送管轄裁定
僅係理由不同，但結論並無二致。乃原法院就再抗告人遷居台中市有無廢棄原住所之
事實，未詳予調查審認澄清，遽以前揭理由廢棄第一審所為再抗告人部分移送管轄裁
定，自有未當。再抗告意旨，指摘原裁定於其不利部分不當，求予廢棄，非無理由。
據上論結，本件再抗告為有理由。依民事訴訟法第四百九十二條第二項，裁定如主文
。
中      華      民      國    八十九    年      二      月     十一     日
                              最高法院民事第七庭
                                  審判長法官  洪  根  樹
                                        法官  謝  正  勝
                                        法官  劉  福  來
                                        法官  吳  麗  女
                                        法官  陳  淑  敏
      右正本證明與原本無異
                                              書  記  官
中      華      民      國    八十九    年      三      月       三     日


司法院資訊處製作；財團法人民間司法改革基金會備份。
